【裁判字號】    90,訴,135
【裁判日期】    900322
【裁判案由】    懲治盜匪條例等
【裁判全文】
臺灣彰化地方法院刑事判決                            九十年度訴字第一三五號
    公  訴  人  臺灣彰化地方法院檢察署檢察官
    被      告  丙○○
                甲○○
    共      同
    指定辯護人  本院公設辯護人  丁○○
右列被告等因懲治盜匪條例等案件，經檢察官提起公訴（八十九年度偵字第九三七九
號），本院判決如左：
    主  文
丙○○共同意圖為自己不法之所有，而搶奪他人動產未遂，因脫免逮捕，當場施以強
暴，累犯，處有期徒刑年貳月；又共同連續竊盜，累犯，處有期徒刑肆月，應執行
有期徒刑年月。
甲○○共同意圖為自己不法之所有，而搶奪他人動產未遂，因脫免逮捕，當場施以強
暴，處有期徒刑年壹月；又共同竊盜，處有期徒刑月。應執行有期徒刑年貳月
。
    事  實
一、丙○○曾因違反麻醉藥品管理條例之罪，經本院八十四年度易字第二二００號案
    件判處有期徒刑五月確定，並於民國八十五年二月十二日執行完畢，猶不知悔改
    ，丙○○竟意圖為自己不法之所有於八十八年五、六月間，進入彰化縣彰化市○○路○段三二八巷十三號，竊取屋主陳榮宗所有竹扇、銀杯、字畫、郵票等物。
    侵入住宅部分未據告訴）。後丙○○續前開概括犯意，與甲○○共同基於為自己
    不法所有意圖犯意之聯絡，二人於八十八年八月底，在彰化縣和美鎮○○路○段
    四四四巷旁，竊取不詳電鍍廠之紅銅十餘塊約一百公斤重，得手後販賣與不詳姓
    名之中古商人，得款新台幣二千一百元花用。
  （二）二人於八十八年八月底，騎乘丙○○所有車號ＩＤＪ─二七二號機車，頭帶
        全罩式安全帽，至乙○○所經營彰化縣和美鎮○○路○段七一五號統一超商
        和美門市部內，先由丙○○以道具槍抵住店員戊○○，復交由甲○○持槍欲
        控制戊○○，丙○○則在店中搜尋財物欲搶奪之，因戊○○認出甲○○所持
        係假槍乃起而反抗，丙○○、甲○○搶奪未果，為脫免逮捕，竟毆打戊○○
        ，而當場施強暴於莊封武，隨即攜假槍騎乘機車逃離現場。嗣甲○○於不詳
        時間、不詳地點丟棄該假槍。
二、案經丙○○自首，由彰化縣警察局彰化分局報請臺灣彰化地方法院檢察署檢察官
    偵查起訴。
    理  由
一、訊據被告丙○○、甲○○，被告丙○○對於其右揭犯罪事實坦承不諱，核與被害
    人乙○○、戊○○、陳榮宗於警訊中指訴情節相符（見警訊卷第十二頁至第十四
    頁），另被告丙○○於警訊中供陳：到和美鎮搶一家統一超商門市部，及到和美
    鎮一家電鍍廠竊取紅銅，均是和甲○○一起去的等語（見警訊卷第二、三頁），
    及證人陳榮宗於本院審理時明白證言「戊○○之身高有一百八十公分，歹徒以槍
    抵住他時他就抵抗，與兩個歹徒打成一團後，歹徒就跑了」（見本院九十年二月
    二十一日審判筆錄）等語，均足證被告丙○○、甲○○確有共同搶奪因脫免逮捕
    ，當場施以強暴之事實及共同竊盜之事實。另被告丙○○攜同彰化縣警察局彰化
    分局警員至其住處，取出被害人陳榮宗失竊之竹扇一把、銀杯一個，有照片二幀
    、贓物認領保管單附卷可稽，是被告丙○○另有連續竊盜之犯行甚明。雖被告丙○○後於本院審理改稱：事情已過太久，不記得甲○○是否有一起去和美鎮○○
    路○段七一五號統一超商和美門市部或和美鎮○○路○段四四四巷旁竊取紅銅云
    云。（見本院九十年三月八日審判筆錄）；及被告甲○○於偵查及本院審理亦改
    稱：伊未和丙○○去搶超商或偷竊紅銅云云。（見偵查卷第十九頁、本院九十年
    三月八日審判筆錄），然查被告丙○○、甲○○共同搶奪及共同竊盜之事實，業
    據渠等二人在警訊時供認不諱，被告甲○○於警訊時係供稱：曾與丙○○共同搶
    和美鎮○○路○段七一五號統一超商；另二人於八十八年八月底進入電鍍廠偷竊
    紅銅等語（見警訊卷第七頁面、第八、九頁），供述明確，核與前開認定之事實
    相符，且渠等二人常在一起，業據被告甲○○供陳在卷（見本院三月八日審判筆
    錄），衡諸常情，彼二人應為交情匪淺之朋友，被告丙○○當無誣陷甲○○之理
    ，被告等二人於警訊時所言，自應可採信。被告事後翻異，為空言卸責之詞，不
    足採信，被告丙○○、甲○○之犯行，洵堪認定。
二、按搶奪罪以乘人不及抗拒，公然掠取其財物為成立要件，雖掠奪之際或不免於暴
    行，然與強盜罪之暴行，必須至使人不能抗拒之情形，迥然有別（最高法院三十
    二年度上字第二一八一號判例參照），本件因被害人戊○○起身反抗，未達不能
    抗拒之情形，被告等二人之前開行為自非強盜犯行，而為搶奪，故核被告丙○○
    、甲○○右揭（二）、（三）時地所為，係均犯刑法第三百二十九條準強盜罪及
    同法第三百二十條第一項竊盜罪。被告二人就右揭（二）、（三）所示之犯行，
    有犯意之聯絡及行為之分擔，為共同正犯。公訴意旨認被告甲○○持槍抵住被害
    人戊○○  使其不能抗拒，而認被告二人係犯懲治盜匪條例法第二項、第一項強
    盜未遂罪，漏未斟酌上開判例意旨，尚有未洽，惟因基本事實同一，本院自應予
    審理，並變更其起訴法條。被告丙○○另如右揭（一）時地所為，係犯刑法第三
    百二十條第一項之竊盜罪。被告丙○○、甲○○上開所犯準強盜罪與竊盜罪間，
    犯意各別，罪名互異，行為互殊，應予分論併罰。被告丙○○前後數竊盜犯行，
    時間緊接，方法相同，觸犯構成要件相同之罪名，顯係基於概括犯意為之，依連
    續犯規定論以一罪，並依法加重其刑。查被告丙○○曾因違反麻醉藥品管理條例
    之罪，經本院八十四年度易字第二二００號案件判處有期徒刑五月確定，並於八
    十五年二月十二日執行完畢，於有期徒刑執行完畢後五年內再犯本案，有臺灣高
    等法院被告全國前案紀錄表在卷可稽，依累犯之規定加重其刑。又被告丙○○於
    八十九年十二月九日親自前住彰化縣警察局彰化分局泰和派出所自白犯罪，並接
    受偵訊，有彰化縣警察局彰化分局泰和派出所偵訊筆錄（見警訊卷第一頁）在卷
    可憑，為對未發覺之犯罪自首而接受裁判，應依法減輕其刑。並依法先加後減之
    。爰審酌被告二人年輕力壯竟不思努力上進，而犯下竊盜、準強盜罪，對民眾生
    命財產安全、社會治安影響甚大，及犯罪手段、犯罪所得財物、犯罪後態度、被
    告丙○○連續竊盜等一切情狀，分別量處被告各如主文所示之刑，並定其應執行
    刑，以示懲儆。
三、公訴意旨另以：被告丙○○於八十八年間，在彰化縣彰化市○○路嘉聯華ＫＴＶ
    對面社區竊取紅色箱型車一部，得手後駕駛約一個禮拜後，丟棄在彰化縣彰化市
    ○○街旁；復於八十八年七、八月，在彰化縣彰化市三民市場建宏書局附近，竊
    取五十西西機車一部，得手後駕駛不久即棄置附近路旁，認與前開竊盜行為間，
    因時間緊接，所犯罪名相同，顯係出於概括犯意為之，而認被告丙○○涉有連續
    竊盜罪嫌云云。訊據被告丙○○雖坦承有上揭竊盜犯行，惟被告之自白不得作為
  有罪判決之唯一證據，仍應調查其他必要之證據，以察其是否與事實相符，刑事
    訴訟法第一百五十六條第二項定有明文。本件查無其他證據如失竊之車主報案資
    料，可證明被告丙○○此部分之犯行，即與前開有罪部分不生連續關係，因公訴
    人認被告此部分犯行與上開論罪科刑之竊盜事實部分，有裁判上一罪之關係，爰
    不另為無罪之諭知。
四、據上論斷，應依刑事訴訟法第二百九十九條第一項前段、第三百條，刑法第二十
    八條、第五十六條、第三百二十條第一項、第三百二十五條第三項、第三百二十
    九條、第五十一條第五款、第四十七條、第六十二條，罰金罰鍰提高標準條例第
    一條，判決如主文。
本案經檢察官郭棋湧到庭執行職務。
中      華      民      國      九十      年      三      月  二十二    日
                                      臺灣彰化地方法院刑事第三庭
                                          法  官
右正本證明與原本無異。
如不服本判決，應於判決送達後十日內，向本院提出上訴狀。
                                          書記官
中      華      民      國      九十      年      三      月  二十二    日


司法院資訊處製作；財團法人民間司法改革基金會備份。
